【裁判字號】    95,交聲,1028
【裁判日期】    951130
【裁判案由】    違反道路交通管理處罰條例聲明異議
【裁判全文】
臺灣臺北地方法院交通事件裁定        95年度交聲字第1028號
原處分機關  臺北市交通事件裁決所
異  議  人
即受處分人  甲○
上列受處分人因違反道路交通管理處罰條例案件，對於臺北市交
通事件裁決所民國95年9 月26日所為之處分（原處分案號：北市
裁四字第裁22-ABW811219號），聲明異議，本院裁定如下：
    主  文
原處分撤銷。
甲○汽車駕駛人駕駛汽車經測試檢定酒精濃度超過規定標準，經
吊扣其駕駛執照，於吊扣期間再有駕駛汽車經測試檢定酒精濃度
超過規定標準，處罰鍰新臺幣陸萬元，並吊銷其駕駛執照。
    理  由
一、按汽車駕駛人駕駛汽車經測試酒精濃度超過規定標準者，處
    新臺幣（下同）1萬5 千元以上6萬元以下罰鍰，並當場移置
    保管該汽車及吊扣其駕駛執照一年；汽車駕駛人經第1 項規
    定吊扣駕駛執照，並於吊扣期間再有第1項情形者，處6萬元
    罰鍰，並當場移置保管該汽車，及吊銷其駕駛執照，道路交
    通管理處罰條例第35條第1項第1款、第3項定有明文（95年7
    月1 日修正施行前係第2項，修正後改列第3項），且三年內
    不得考領駕駛執照（95年7月1日修正施行前後皆同）。次按
    汽車駕駛人飲用酒類或其他類似物後其吐氣所含酒精濃度超
    過每公升0.25毫克或血液中酒精濃度超過百分之0.05以上者
    ，不得駕車，道路交通安全規則第114條第2款定有明文。
二、本件原處分機關臺北市交通事件裁決所係以：臺北市政府警
    察局大安分局交通分隊警員於91年02月21日23時26分許，在
    臺北市○○路與新生南路口處，發現異議人即受處分人甲○
    酒後駕駛車號DJ-0006 號自小客車，經實施吐氣酒精濃度檢
    測，發現吐氣所含酒精濃度高達每公升0.40毫克，超過規定
    標準，且受處分人前因酒醉駕車當時仍在吊扣駕駛執照期間
    ，遂以北市警交大字第ABW811219 號通知單舉發之。嗣經受
    處分人於應到案日期91年3月9前提出申訴，原處分機關即臺
    北市交通事件裁決所函請原舉發機關調查結果，仍認受處分
    人有前揭違規行為，乃於95年9 月26日依道路交通管理處罰
    條例第35條第2項（修正後改列第3項）及違反道路交通管理
    事件統一裁罰基準及處理細則之規定，裁處異議人罰鍰6 萬
    元。
三、異議意旨略以；受處分人於91年02月21日晚上，在家中與同
    事聚餐飲酒，約20時許女友駕駛DJ-0006 號自小客車回來，
    將該車停放在對面鄰居車庫外，直到23時20分許對面鄰居要
    求移車，然女友已離去，為此乃下樓移車，順者巷子開到隔
    條巷子，仍未找著停車位，只好開往隔壁的仁愛路2 段上的
    收費停車格，但因巷道是單行道，所以需先轉至新生南路2
    段，再左轉至仁愛路2段，在仁愛路2段慢車道上，碰到公車
    故障，就下車查看，而為警攔查實施酒測，連要求喝水都被
    拒絕。受處分人確實因停車位找不到而外出停車，並無開車
    上街之意圖，且攔檢處與家中相隔不到80公尺，況受處分人
    92年12月以後就無工作，6 萬元之罰鍰必是沈重的負擔，請
    求從輕酌減等語。
四、經查：
  (一)臺北市政府警察局大安分局交通分隊警員於91年02月21日23
    時26分許，在臺北市○○路與新生南路口處，發現異議人即
    受處分人甲○酒後駕駛車號DJ-0006 號自小客車，經實施吐
    氣酒精濃度檢測，發現吐氣所含酒精濃度高達每公升0.40毫
    克，且受處分人前因酒醉駕車當時仍在吊扣駕駛執照期間之
    情，有臺北市政府警察局大安分局91年02月26日北市警安分
    交字第9160919300號函及舉發通知單附卷可稽，並經受處分
    人自承在卷，自堪認為真實。又按警察人員於執行酒精濃度
    測試時，於測量前應先確定受測者已飲酒結束15分鐘以上「
    或」提供礦泉水給受測者漱口，避免口腔殘存酒精，致影響
    準確度一節，是在避免飲酒後15分鐘內即實施酒測，致影響
    酒測準確度之情形，而據受處分人所述情節，本件受處分人
    實施酒測之時間距離飲酒之時間既已超過15分鐘，即無上開
    顧慮，亦即在此情形不需要讓受處分人人漱口或休息15分鐘
    。且道路交通管理處罰條例處罰前開酒精濃度超過規定標準
    仍駕車之立法目的，乃在保護其他駕駛人及行人之生命、身
    體、財產之安全，其酒後駕車之危險性不因行為人是因何動
    機或目的駕車而有差異，是受處分人上開所辯是為移車而酒
    後駕車云云，仍無解於受處分人之違規責任。從而，受處分
    人有前揭之違規行為，堪以認定。
  (二)按行政罰之裁處權，因三年期間之經過而消滅；前項行政罰
    之裁處權時效，自本法施行之日起算。95年2月5日施行之行
    政罰法第27條第1項、第45條第2項分別定有明文。是行政罰
    法施行至今尚未滿三年，本件行政罰之裁處權尚未因時效而
    消滅，附此敘明。
五、綜上所述，受處分人於前揭時地駕駛車號DJ-0006 號自用小
    客車，而前因酒醉駕車當時仍在吊扣駕駛執照期間，仍駕駛
    汽車經測試酒精濃度超過規定標準之違規事實，洵堪認定。
    是原處分機關據以援引前揭規定，裁處受處分人罰鍰6 萬元
    ，固非無見，惟漏未依道路交通管理處罰條例第35條第3 項
    規定於裁決書之處罰主文欄上記載「並吊銷其駕駛執照」，
    即難認為允洽，是以受處分人異議雖無理由，然原裁定既有
    不當，仍應由本院將原處分撤銷，以受處分人有道路交通管
    理處罰條例第33條第3 項之違規行為，裁處如主文第二項所
    示，以資適法。
六、據上論斷，應依道路交通案件處理辦法第第20條前段，裁定
    如主文。
中    華    民    國    95    年    11    月    30    日
                  交通法庭    法  官  賴秀蘭
以上正本證明與原本無異。
如不服本裁定應於送達後5日內向本院提出抗告狀。
                              書記官  陳惠娟
中    華    民    國    95    年    12    月    8     日


司法院資訊處製作；財團法人民間司法改革基金會備份。
